【裁判字號】    92,聲再,26
【裁判日期】    920128
【裁判案由】    聲請再審
【裁判全文】
臺灣高等法院刑事裁定                              九十二年度聲再字第二六號
    再審聲請人
    即受判決人  戊○○  男  三.
                甲○○  男  三.
                丁○○  女  三.
                乙○○
           （即徐于凡）
                丙○○  女  二.
右列聲請人，因賭博等案件，對於本院中華民國九十一年十二月二十日第二審確定判
決（九十一年度上易字第二六一九號），聲請再審，本院裁定如左：
  主  文
再審之聲請駁回。
  理  由
一、按刑事訴訟法第四百二十一條規定，不得上訴於第三審法院之案件，除前條規定
    外，其經第二審確定之有罪判決，如就足生影響於判決之重要證據漏未審酌者，
    亦得為受判決人之利益，聲請再審。所謂漏未審酌乃指第二審判決前已發現而提
    出之證據，未予審酌而言。苟被捨棄之證據，已於理由內敘明其捨棄之理由者，
    即非漏未審酌。又所謂重要證據，必須該證據已足認定受判決人應受無罪、或免
    訴或輕於原審所認定之罪名方可，如不足以推翻原審所認定罪刑之證據，即非足
    生影響於原判決之重要證據。
二、本件聲請意旨略以：1.證人陳力行為金豪客遊藝坊長期客戶，其於鈞院證稱：我
    一星期去金豪客遊藝坊三至五次，金豪客遊藝坊擺設電動機台，僅供顧客娛樂使
    用，並無何賭博行為等語。然原確定判決對於未採納該證人證詞之理由亦隻字未
    提。2.證人楊振清證稱：（問：為何沒換過現金？）因前二次輸，這次還沒換
    ，你們就來了。（問：向何人換錢）我是聽朋友「阿聰」說的，他說需要換錢可
    以將卡拿給他，他會幫我換，今天的二張卡也是他拿給我的（見八十九年九月二
    十二日上午二時二十五分新竹第一分局檢察官偵訊筆錄）。證人之傳聞證言不具
    證據能力，原審法院未確認該原始證人朋友「阿聰」傳聞陳述之內容真偽，即將
    證人楊振清證詞採為證據，其採證認事，於法未合。證人鄭文星於偵查中明白
    表示：「我今日配合你們我很後悔，因為縱然你們給我不起訴處分‧‧‧」，足
    見證人鄭文星供詞顯係在脅迫、利誘下所為，其證詞應不具證據能力。原審法院
    逕採為證據，進而推論被告等有賭博行為，然判決理由中對證人鄭文星之供述是
    否具有證據能力並未判斷。3.原審認本件搜索時間自民國（下同）八十九年九月
    二十一日晚上九時五十分至同年九月二十二日凌晨三時五十分止，此段期間被告
    戊○○全程在現場觀看。然被告戊○○、徐于凡、丙○○、丁○○於檢警搜索當
    日，曾於八十九年九月二十一日晚上十時十五分至十一時十分，被帶離金豪客遊
    藝坊由檢察官進行訊問，此可由偵訊筆錄第十三頁記載之訊問地點並非金豪客遊
    藝坊可稽，原審對此顯漏未斟酌，進而認定該次搜索扣押程序並無違法，殊嫌率
    斷。4.被告丙○○僅係單純受雇於戊○○，而從事擦拭機台、清煙灰缸、掃廁所
    、拖地等清潔工作，與遊藝坊之營業行為並無直接關係，原審遽論被告丙○○以
    幫助犯罪，顯有違誤；被告甲○○、丁○○、乙○○、僅係單純受雇於戊○○，
    而從事招呼顧客、開分及發紀念品等工作，領取固定薪水，與雇主間亦無拆帳、
    分紅等情事，足徵被告等尚不具共同犯罪之意思聯絡，而得成立共同正犯。爰依
    刑事訴訟法第四百二十一條之規定，以就足生影響於判決之重要證據漏未審酌為
    由聲請再審云云。
三、經查：
  (一)原確定判決綜合審酌：證人即同時遭查獲之賭客楊振清及鄭文星之證詞、證人即
    獲案之員警莊鴻鈞及蔡啟隆之證述、共同被告戊○○等對扣案「積分卡」相互矛
    盾之供述、扣案「應付偵訊手冊」之內容、共同被告戊○○等對消費對價與消費
    內容之顯違常情之供述、扣案一百零三台供賭博用之電動遊戲機具、供賭博所用
    與因賭博所得之現金新台幣十九萬八千九百七十元、積分卡五百五十六張、應付
    偵訊資料二張等，認被告戊○○等犯行明確，則證人陳力行供稱，金豪客遊藝坊
    擺設電動機台僅供顧客娛樂使用之證詞，顯不足以推翻原審所認定之罪刑，非屬
    重要證據漏未審酌。
  (二)聲請再審意旨2.以證人楊振清、鄭文星之證詞均不具證據能力，原審逕採為證據
    於法不合，提起再審之聲請。惟原確定判決認：證人即同時遭查獲之賭客楊振
    清、鄭文星於八十九年九月二十二日初次偵訊中即已證稱：（問楊振清：何時去
    金豪客電玩店賭博？）於八十九年八月十六日第一次去辦會員，我號碼是一四三
    一，沒有會員卡，是採會員制的，含今天（指八十九年九月二十一日）共玩三次
    ‧‧（今天有無得到分數？）檯面上是六百分，我身上有二張卡，一百分的卡二
    張，是今天換的‧‧（問：可否換錢？）可以，但我沒換過，我也是因可以換錢
    才去玩的。（問：為何沒換現金？）因前二次都輸，這次還沒換，你們就來了‧
    ‧一分換一元現金」、「（問鄭文星：從何時到金豪客電玩店賭博？）今年（即
    八十九年）三月中開始去，之前去的次數較少，八月份開始約一星期去一次，我
    大約晚上十點或十一點去的，玩約三小時左右又離去。（問：電玩如何玩？）是
    採會員制的，是我一個朋友綽號『小黑』帶我去，因我進去要開分，我朋友告訴
    我一定要辦會員證才可以開分，我直接報名字及身分證字號就有會員資格，至於
    有無會員卡我已忘記了‧‧有得分可以換卡，據我所知卡共有三種，一種是金色
    的，俗稱金卡，代表五千元，一種是銀邊色，代表一千元，一種紅邊是是代表五
    百元，我們若沒離開前，均換卡為憑，等我們離去時，可持卡向現場經理或高階
    員工換現金，在店內換現金。（問：輸贏？）平均一次輸一、二萬元，約輸有二
    十萬元左右‧‧（問：你所提出三張卡即是今晚在店內換到的？）是的，我今晚
    八點多去玩的」（均見八十九年度偵字第五六五二號卷第五至第九頁），且證人
    楊振清、鄭文星於該初次偵訊時，均各當庭提出與渠等所述相符、身上所持有之
    積分卡以為佐證（證人楊振清提出二片藍邊積分卡，證人鄭文星提出二片銀邊積
    分卡、一片紅邊積分卡），又此二人所述情節，復互核相符。」（見原確定判決
    理由欄第五段第一點）。證人鄭文星於初次偵訊四日後即八十九年十月二十六
    日，竟先以電話與公訴人聯繫稱不敢再出庭作證，因為電動遊藝場老板已把醜話
    講在前頭，其被查獲迄今均無法好好睡覺，且於同日晚上九時三十分許至台灣新
    竹地方法院檢察署法警室報到，在公訴人面前陳述：「我今日配合你們我很後悔
    ，因為縱然你們給我不起訴處分，我以後日子還是很難過，我寧願如老板他們所
    說，大家商量對策看如何應付你們，頂多是再開幾次庭，或被判有罪也沒什麼。
    因為我與金豪客遊藝場有共同的朋友，萬一被他們知道是我提供資料給你們的，
    你知道後果是什麼嗎？‧‧你們沒辦法保護我的。（問：之前在第一次偵訊中所
    說是否均實在？）是實在。（問：換錢方式如何？）有二種方式，一種是拿卡給
    店內職員，再由店內職員將卡拿給現場經理換現金，一種是直接拿卡向現場經理
    換現金。（卡片如何得來？）要洗分的時候就可換卡，但要整數才可以，整數的
    意思是以百分為單位，我是向當班的甲○○換現金，他是我朋友的朋友。（問：
    萬一甲○○不在怎麼辦？）因為店內小姐知道我是甲○○朋友的朋友，而且我也
    經常去打，所以如果甲○○不在，我會告訴店內小姐我要走了，店內小姐就會指
    點迷津，把我帶到辦公室內，由現場經理換現金給我。（店內小姐是何人？）就
    是當天被你們查獲的那幾位女職員。（問：案發後店內有無人找你並叫你要作偽
    證，否認有賭博行為？）有，他們都是透過我朋友打電話找我」（見八十九年度
    偵字第五六五二號卷第二二至第二六頁之公務電話紀錄與偵查筆錄）。查證人鄭
    文星與被告等人並無冤仇，業經證人鄭文星於原審法院調查時結證在卷，卻在初
    次偵訊後接獲朋友電話告以要作偽證，驚恐之餘猶自行與公訴人聯繫，並到署陳
    明其心中之恐懼與不安，堪信其上開證詞確屬實在，當可採信；證人鄭文星於原
    審法院調查時仍結證稱其在偵訊時所言俱屬實情，且就其見聞情形補稱：「我被
    抓到時，跟被告他們一起在等待接受警員訊問時，被告他們就有說到時候不要承
    認、不要談起電玩店裡面的制度、玩法這些，只要說是來找朋友的，我接受訊問
    回家約一、二個星期後，電玩的老闆透過我的朋友阿呆打電話給我問我說我在偵
    查中說了什麼，我跟阿呆說我沒講什麼，但後來不知為何電玩店老闆知道我在偵
    查中有承認賭博，又透過阿呆打電話給我要我過去和他們商討對策，他們主要是
    希望瞭解我跟檢察官承認的細節有哪些，他們好商討因應的方式，然後我能夠再
    去檢察官面前講另一套的說詞。（問：那你後來有去和他們商討對策嗎？）沒有
    ，但我有跟阿呆說跟你們很熟的楊振清都承認了。（問：為何會知道證人楊振清
    和金豪客電玩場很熟？）我去玩時他也剛好去玩，從他和電玩場員工交談的神情
    、交談的內容看起來非常熟‧‧（問：小黑是誰？）就是阿呆，因為被告他們也
    知道阿呆是誰，我為了保護他，所以偵查中說是綽號小黑帶我去的‧‧（問：你
    從八十九年三月中開始去金豪客電玩店的？）是，八十九年八月開始一星期去玩
    一次‧‧行星機台是開一次壹仟元一千分，得分後要洗分，洗分之後會給我們積
    分卡，卡有五千分、一千分、五百分、二百分、一百分五種，不過我通常是拿五
    千、一千和五百的這三種，之後再拿積分卡給店裡的經理或洗分小姐換現金，一
    分換一元。（問：你去玩時其他的顧客也是一樣得分後洗分，再拿積分卡後去換
    錢嗎？）都是這樣，不過得分要到一定的整數才可以洗分。（問：金豪客有供應
    洋菸、飲料和便當嗎？）有，都是免費的。（提示八九偵字第五六五二號卷內第
    三八頁後所附積分卡四張，問：金豪客是發這些積分卡？）是，這些積分卡有些
    是我偵查中所提出來的，金邊的是五千分、銀邊是一千分、紅邊是五百分、藍邊
    是一百分，憑這些卡就可以在遊藝場內換錢。（提示八九保管字第一八二一號扣
    押物品清單之積分卡，問：這些是做紀念用的嗎？）不是，這些是計算得分然後
    去換現金用的。（問：八十九年九月二十一日被警察查獲時，其他當場在玩的人
    也是開分、洗分、拿積分卡換現金嗎？）是，與我的情形是一樣的，（八十九年
    九月二十一日當天）我已經拿到三張（積分卡）了」（見原審法院九十一年五月
    十日訊問筆錄）。準此，益徵證人鄭文星所證各情為實在（見原確定判決理由欄
    第五段第二、第三點）。是原確定判決對於證人楊振清、鄭文星之證述，均於理
    由欄內詳述取捨、認定之依據，自無所謂重要證據漏未審酌之可言，況關於證據
    能力之判斷係屬法院之職權，不能以法院依證人之供述認定被告犯罪之事實，即
    謂該證人之證詞無證據能力並據以聲請再審。
  (三)原確定判決關於搜索扣押之適法性認：本件實施搜索扣押之時間自八十九年九月
    二十一日晚上九時五十分許至同年九月二十二日凌晨三時五十分止（當時有效施
    行之刑事訴訟法規定得不經法院允准，由檢察官不開立搜索票而親自執行搜索）
    ，此段期間被告戊○○係全程在現場觀看，已據證人莊鴻均、蔡啟隆結證在卷（
    見原審法院九十一年三月八日訊問筆錄），復有被告戊○○自承其所親自簽名、
    捺印之搜索扣押證明收據一紙存於偵查卷可按，又被告戊○○對於證人莊鴻均、
    蔡啟隆所述「保險櫃打不開又搬不走，因為戊○○說他沒鑰匙，後來請鎖匠打開
    」一節，猶補充陳稱：「警員還叫我把鑰匙拿出來把保險櫃打開，但我之前有警
    員口氣很差對我說話，所以我就不配合拿出鑰匙」（均見同日訊問筆錄），加以
    證人莊鴻均、蔡啟隆與被告等人素不相識、俱無冤仇，實無誣攀必要等情，渠等
    所證，即屬可信。次查，被告等人在警局、偵查中之應訊時間，除被告戊○○、
    徐于凡、丙○○、丁○○曾於八十九年九月二十一日晚上十時十五分許至十一時
    十分許，接受公訴人之偵訊外（見八十九年度偵字第五六五四號卷第十三至第十
    六頁），其餘均係在搜索執行完畢後所為，而被告戊○○該次係由王文君律師陪
    同應訊，倘檢警當時有蓄意不讓被告戊○○觀看、知悉執行搜索之情事，王文君
    律師自會立刻聲明異議，惟查卷內並無此揭資料；又依被告徐于凡於案發後所述
    ：「（問：店內有幾位員工？）連我三人，均是從下午四點至十二點止，另二位
    是丁○○、丙○○（問：他們今日有來上班否？）有，現在外面，他們的工作也
    是開、洗分員」（見八十九年度偵字第五六五四號卷第十三頁反面倒數第三行至
    第十四頁第一行），足認該次訊問係在「金豪客遊藝坊」內為之。是以，被告戊○○所辯檢警自始即設定罪名，而以先帶人再搜索查證之手段偵辦云云，即非可
    採。綜上，本件檢警執行之搜索扣押程序，並無違法失當之處（見原確定判決理
    由欄第三段第二點）。則聲請再審意旨認原審對被告戊○○、徐于凡、丙○○、
    丁○○等，於八十九年九月二十一日晚上十時十五分至十一時十分，接受檢察官
    偵訊之訊問地點漏未審酌，無非係就原審已認定之事實再行爭執，自非適法之再
    審理由。
  (四)聲請再審意旨4.指摘原確定判決認被告甲○○、丁○○、乙○○為共同正犯，被
    告丙○○為幫助犯，於法有違，並據之為再審之理由。惟是否成立共同正犯或幫
    助犯，洵屬法律適用之問題，非再審程序，所得救濟。
四、綜上所述，聲請人聲請再審，為無理由，應予駁回。
據上論斷，應依刑事訴訟法第四百三十四條第一項，裁定如主文。
中      華      民      國    九十二    年      一      月    二十八    日
                            臺灣高等法院刑事第三庭
                                審判長法  官  張  連  財
                                      法  官  黃  金  富
                                      法  官  林  明  俊
右正本證明與原本無異。
不得抗告。
            書記官  蕭  進  忠
中      華      民      國    九十二    年      一      月    二十八    日


司法院資訊處製作；財團法人民間司法改革基金會備份。
